臺灣臺南地方法院民事裁定
　　　　 110年度家親聲字第31號
聲  請  人 丙○○
相  對  人 丁○○   

上列當事人間聲請變更子女姓氏事件，本院裁定如下：
    主  文
宣告乙○○、甲○○之姓氏變更為母姓「方」。
聲請程序費用新臺幣壹仟元由相對人負擔。
    理  由
一、本件聲請意旨略以：相對人與聲請人離婚時約定由聲請人行
    使負擔未成年子女乙○○（00年0月00日生）、甲○○（000年0
    月00日生）之權利義務。惟兩造離婚後，相對人已經超過4
    個月未履行其對未成年子女乙○○、甲○○之扶養義務，爰依民
    法第1059條第5項之規定，聲請本院宣告未成年子女乙○○、
    甲○○之姓氏，變更改從母姓「方」姓等語。
二、按父母於子女出生登記前，應以書面約定子女從父姓或母姓
    。未約定或約定不成者，於戶政事務所抽籤決定之。子女經
    出生登記後，於未成年前，得由父母以書面約定變更為父姓
    或母姓。子女已成年者，得變更為父姓或母姓。前二項之變
    更，各以一次為限。有下列各款情形之一，法院得依父母之
    一方或子女之請求，為子女之利益，宣告變更子女之姓氏為
    父姓或母姓：㈠父母離婚者。㈡父母之一方或雙方死亡者。
    ㈢父母之一方或雙方生死不明滿三年者。㈣父母之一方顯有
    未盡保護或教養義務之情事者，民法第1059條定有明文。
三、經查：
（一）聲請人主張未成年人乙○○（00年0月00日生）、甲○○（000
      年0月00日生）為兩造婚姻關係存續中所生之子女，兩造
      經協議離婚後，未成年子女乙○○、甲○○權利義務之行使或
      負擔由聲請人單獨任之一節，業據聲請人提出戶籍謄本、
      離婚協議書影本在卷為憑，是認聲請人主張之前情堪信為
      真實。
（二）次查，相對人對未成年子女乙○○甲○○有未盡保護教養義務
      之情事一節，本院合法通知相對人到庭，相對人除未到場
      ，亦未提出書狀作何聲明或陳述。又本院依職權囑託臺南
      市童心園社會福利關懷協會派社工人員訪視之評估與建議
      為：「兩造對變更子女姓氏之看法與態度：聲請人主張相
      對人並未依離婚所協議之事項執行，且對於兩名未成年人
      又少有聞問，未盡為人父之職責，再者，兩名未成年人自
      幼及由聲請人及聲請人母親在負擔主要照顧責任，兩名未
      成年人與聲請人家人間均已建立緊密的情感依附關係，故
      聲請人期待可變更子女姓氏從母姓，除履行離婚之承諾外
      ，更能增強兩名未成年人對於聲請人家族間之認同感。其
      他關係人對變更子女姓氏之看法與態度：聲請人親友雖未
      陪同聲請人一同受訪，但據聲請人所述其母親、手足均相
      當贊同聲請人係當時離婚之決定，並認為相對人對於兩名
      未成年人毫無責任感，兩名未成年人與相對人間的情感關
      係又屬疏離，故聲請人家人皆支持聲請人替兩名未成年人
      變更姓氏之決定。對變更子女姓氏正確認知之評估：聲請
      人主張相對人與兩名未成年人維繫親子關係的意願消極，
      除未積極負擔扶養費用外，知悉兩名未成年人生病一事，
      相對人仍選擇與其友人飲酒作樂，而不事前來關心未成年
      子女的狀況，實無善盡為人父之職責，故聲請人欲變更兩
      名未成年人的姓氏係為執行兩造於離婚之際，相對人所自
      行承諾但卻未達成之諾言，並順應兩名未成年人之期待，
      評估聲請人對於變更子女姓氏有合理認知。善意父母內涵
      之評估：聲請人欲變更姓氏係為順應兩名未成年人的期待
      並增加兩名未成年人與家族間的認同感為考量而為之，而
      非阻斷相對人與兩名未成年人間的親子關係，如未來相對
      人有意願欲持續與未成年人為係親子互動關係，聲請人願
      意安排會面交往事宜，評估聲請人具備善意父母內涵。未
      成年子女意願之綜合評估：未成年人乙○○因長期與相對人
      相處不睦，故在聲請人提出聲請相當贊同，未成年人甲○○
      則因姓氏問題遭到同儕以諧音取綽號並訕笑之，故曾自主
      向聲請人提出變更姓氏，兩名未成年人均贊同並希冀盡快
      變更姓氏從母姓。綜上所述，聲請人係因相對人違背兩造
      離婚時所協議事項以及為順應兩名未成年人的期待，遂而
      萌生變更姓氏之想法，經訪談了解兩名未成年人自幼即由
      聲請人及聲請人家人負擔照顧責任，且建立緊密的依附關
      係，相較相對人，未成年人較為排斥，情感又疏離，變更
      姓氏可增強兩名未成年人對自我及對聲請人家族之認同感
      ，另聲請人對於變更未成年子女姓氏能有正確合理的認知
      ，亦具備友善父母之內涵，因此建議讓兩名未成年人變更
      姓氏從母姓，應較符合兩名未成年人之最佳利益。」等情
      ，此有臺南市童心園社會福利關懷協會以109年6月5日南
      市童心園（監）字第10921397號函所檢附之變更子女姓氏
      訪視報告在卷可稽，可認本件聲請人主張相對人對未成年
      子女未盡扶養義務一節，應屬事實。
（三）本院衡以姓氏屬姓名權而為人格權之一部分，具有社會人
      格之可辯識性，與身分安定及交易安全有關外，姓氏尚具
      有家族制度之表徵，故賦予父母之選擇權，惟因應情事變
      更，為子女之利益，父母及子女自得請求法院宣告變更子
      女之姓氏為父姓或母姓。本院審之相對人自兩造離婚後未
      曾主動探視或聯繫未成年人乙○○、甲○○，堪認相對人與未
      成年人乙○○、甲○○之關係疏離，參之未成年人乙○○、甲○○
      目前之年齡對週遭人事物之認知、理解能力仍處於學習之
      階段，其對共同生活並實際照顧扶養之聲請人已產生認同
      歸屬感，而聲請人現任未成年子女乙○○、甲○○之親權人，
      負責保護教養未成年子女，若使未成年子女乙○○、甲○○與
      聲請人同姓，顯較利於未成年子女身心健全之發展，綜參
      上情，本院認聲請人聲請更改未成年子女乙○○、甲○○姓氏
      從母姓，應較符合子女之最佳利益，是可認聲請人聲請更
      改未成年子女乙○○、甲○○姓氏從母姓「方」，合於民法第
      1059條第5項之規定，應予允許，爰裁定如主文所示。
四、依家事事件法第104條第3項，裁定如主文。
中　　華　　民　　國　　110 　年　　2 　　月　　20　　日
                  家事法庭      法  官  楊佳祥
以上正本係照原本作成。
如對本裁定抗告，須於裁定送達後十日內向本院提出抗告狀，並
繳納抗告費新台幣1,000元。
中　　華　　民　　國　　110 　年　　2 　　月　　20　　日
                                書記官   許哲萍